臺灣高雄地方法院刑事判決　　　　　　 96年度簡上字第867號
上　訴　人
即　被　告　丁○○
上列上訴人即被告因侵占案件，不服本院高雄簡易庭民國96年7
月18日以96年度簡字第3731號所為第一審判決（聲請簡易判決處
刑書案號：臺灣高雄地方法院檢察署96年度偵字第9627號），提
起上訴，本院管轄之第二審合議庭判決如下：
    主      文
上訴駁回。
    事實及理由
一、本案經本院審理結果，除檢察官聲請簡易判決處刑書事實欄
    第3 行後段補充：「從事仲介房屋買賣業務」，第5 行後段
    補充：「於95年10月中旬某日（易持有為所有）」等字外，
    認第一審簡易判決之認定事實及證據取捨均無不當，爰引用
    如附件之第一審判決書（含聲請簡易判決處刑書）記載之事
    實及理由（如附件）。再公訴人、被告於本院審理程序，對
    於上開處刑書證據欄所列證據之證據能力，均不爭執，同意
    作為證據，且就其於警詢、檢察官偵訊之陳述，亦表示無意
    見等語（參本院卷第23、45、46、47頁）。
二、本件原審法院認被告丁○○所為，係犯刑法第336 條第2項
    業務侵占罪。檢察官起訴意旨雖認被告所為係犯刑法第335
    第1 項普通侵占罪嫌云云，惟被告乃基於仲介房屋買賣業務
    之故，方始持有被害人所交付之斡旋金3 萬元，從而起訴意
    旨指稱被告涉犯普通侵占罪嫌云云，於法容有未洽，惟二者
    基本社會事實仍屬同一，應在原起訴（聲請）範圍內，變更
    其起訴法條（公訴人於本院第二審準備程序已變更起訴法條
    為刑法第336 條第2 項業務侵占罪），並審酌被告犯罪之動
    機、目的、手段，與被害人所受財物損失尚非甚鉅，然迄今
    仍未如數賠償被害人所受損失等一切情狀，酌情量處如主文
    所示之刑，又被告前揭犯罪時間係在96年4 月24日以前，合
    於中華民國九十六年罪犯減刑條例所定減刑條件，應減為如
    原判決主文所示之刑並諭知易科罰金折算標準。其認事用法
    並無違誤，量刑亦屬妥適。
三、本件上訴人即被告提起上訴，係以：(1)本案伊受劉德麟委託
    出售門牌號碼：高雄市○○區○○路207 巷13號4 樓之2 房
    屋土地（下稱「陽明路房地」），以及位於屏東縣屏東市○
    ○路68號1 樓房屋土地（下稱「汕頭路房地」），原本各以
    新台幣（下同）70萬元、140 萬元價格要出售，告訴人甲○
    ○雖有交付伊3 萬元，但委託人劉德麟因為做股票，需要看
    到現金才要簽約，伊有請告訴人攜帶現金70萬元與伊上台北
    委託人住處，但是因告訴人不願意北上，錯失斡旋第一時間
    ；伊北上後，委託人女兒劉文曄出面反對，委託人就上開2
    間房地，改各以120 萬元、280 萬元，才要簽約出售，導致
    伊斡旋不成，此係可歸責於告訴人事由，伊可以沒收斡旋金
    ，故伊沒有侵占犯意。(2)目前該間陽明路房地仍未賣出，所
    有權狀仍在告訴人處，伊可以促成買賣等語。惟查：
  (一)被告於本院審理時坦承：伊受劉德麟委託出售上開「陽明路
    房地」，告訴人有交付伊斡旋金3 萬元等情，並有劉德麟93
    年7 月24日簽立授權書、「陽明路房地」房屋、土地所有權
    狀、被告出具之斡旋金收據各1 份在卷可稽；而證人甲○○
    於本院具結證稱：伊本來是要買1 間「陽明路房地」，當初
    斡旋金（3 萬元）是該間「陽明路房地」的錢；伊交付該戶
    斡旋金後，被告又告訴伊說還有另一間「汕頭路房地」，伊
    請被告叫屋主下來談，但被告沒有給伊看這間房地價格資料
    等語明確（參本院卷第43頁），參以該斡旋金收據上就不動
    產坐落、建物門牌、買賣價格（70萬元）等項，均載明針對
    該「陽明路房地」而發，且被告係交付「陽明路房地」權狀
    予告訴人持有（參偵他卷第5 、6 頁），是堪認雙方之仲介
    斡旋關係僅存於「陽明路房地」1 間而已，並不及於該間「
    汕頭路房地」，合先敘明。
  (二)再被告與甲○○間簽立斡旋金收據約定：茲收到告訴人交付
    之斡旋金3 萬元，預定購買「陽明路房地」（第1 條），斡
    旋買賣價格為70萬元（第3 條），斡旋期間係自95年9 月23
    日至同年月29日（第5 條），且「買方逾時不買，斡旋金沒
    收，買賣作廢；賣方爾後不賣時，斡旋金退還買方」（第5
    條）等語明確（參偵他卷第4 頁），核其真意，當係約定由
    被告出面斡旋賣方，如將來賣方同意以該收據上約定成交買
    賣，該斡旋金即充當定金之一部分交付賣方，如賣方不同意
    該斡旋價格出賣，則被告應將之如數退還告訴人。而證人甲
    ○○於本院證述：被告於看「汕頭路房地」時，並無法提出
    屋主之授權書，也沒有說屋主多少錢要賣，因伊第1 次斡旋
    金已經被騙，且屋主如行動不便，可以叫其女兒下來簽約，
    而被告還要跟伊借車資，所以伊不願第2 次被騙上台北等語
    （參本院卷第43、44頁），參諸被告既受丙○○授權仲介買
    賣，已收受告訴人交付上開斡旋金，自應盡其居間、受任及
    斡旋之職責，而被告並未舉出證據證明與告訴人於收受斡旋
    金時，雙方有約定告訴人應配合要求協同北上參與對賣方斡
    旋之義務，是告訴人不願北上參與斡旋，非無理由。況被告
    於本院審理時坦承：當時與告訴人談好「陽明路房地」要以
    70 萬 元賣出，後來這價格因屋主丙○○女兒劉文曄不要賣
    那麼便宜，「陽明路房地」要賣120 萬元，丙○○照他女兒
    意思才要出賣；伊自95年9 月23日簽立斡旋金收據，一直到
    同年9 月28日斡旋不成自台北回來後，就沒有再繼續斡旋等
    語明確（參本院卷第48、49頁），則被告逾上開斡旋期間既
    未斡旋成功並仲介簽訂買賣契約，自應將上開斡旋金返還予
    告訴人。是被告辯稱：此可歸責於告訴人不願配合伊北上斡
    旋，伊可以將斡旋金沒收云云，要屬無據，而無可採。
  (三)又證人甲○○於本院再證稱：伊跟被告說房子在高雄，請賣
    方下來高雄談，後來被告一直沒有消息，伊沒有辦法聯絡被
    告，被告電話都不通，伊才提起本件告訴；伊找被告將近1
    年，才在法庭上遇到被告等語明確（參本院卷第41頁），參
    以被告於檢察官偵訊、本院審理時供承：告訴人有打電話很
    多次給伊，當時伊被住商不動產革職，去當油漆工，後來伊
    受傷，又發生車禍，才於95年10月中旬將該斡旋金3 萬元作
    為自己醫藥費用等語明確（參偵卷第23頁，本院卷第48、49
    頁），印證相符，足見，被告於上開期間斡旋不成，經告訴
    人催告後，並未將該斡旋金3 萬元退還告訴人，反變持有為
    所有之意思，將之侵占入己花用完畢等情，事證明確，被告
    所辯無侵占犯意云云，並非實在。
  (四)綜上所述，被告所辯，委無可採，其飾詞上訴，請求撤銷原
    審判決，為無理由，應予駁回上訴。
四、至被告雖聲請丙○○作證，惟丙○○已於96年2 月28日死亡
    ，有丙○○之女劉文曄96年10月24日陳報狀、丙○○個人基
    本資料查詢結果各1 份在卷足參，自無法傳喚，附此敘明。
五、據上論斷，應依刑事訴訟法第455 條之1 第1 項、第3 項、
    第373 條、第368 條，判決如主文。
本案經檢察官乙○○到庭執行職務。
中　　華　　民　　國　　96　　年　　11　　月　　13　　日
                刑事第三庭  審判長  法　官　蔡國卿
                                    法　官　何佩陵
                                    法　官　李昆南
以上正本證明與原本無異。
本件不得上訴。
中　　華　　民　　國　　96　　年　　11　　月　　13　　日
                                    書記官  黃美玲
